【裁判字號】    98,交聲,131
【裁判日期】    980430
【裁判案由】    聲明異議
【裁判全文】
臺灣嘉義地方法院交通事件裁定         98年度交聲字第131號
原處分機關  交通部公路總局嘉義區監理所嘉義市監理站
異  議  人
即受處分人  甲○○
上列異議人因違反道路交通管理處罰條例案件，對於交通部公路
總局嘉義區監理所嘉義市監理站民國98年2月20日所為之裁決（
嘉監義裁字第裁76-LAE01537號裁決書），聲明異議，本院裁定
如下：
    主  文
原處分撤銷，發回交通部公路總局嘉義區監理所嘉義市監理站。
    理  由
一、原處分機關略以：異議人甲○○張所有之車牌號碼0286-JG
    號自小客車（下稱系爭自小客車），於民國97年10月30日21
    時07分許，在嘉義市○○路路邊停車場停車，經催繳不依規
    定繳費之違規事實，經嘉義市政府交通局逕行舉發，該站遂
    依違反道路交通管理事件統一裁罰基準，於98年2月20日所
    為之裁決（嘉監義裁字第裁76-LAE015370號裁決書，依道路
    交通管理處罰條例第56條第2項，裁處罰鍰新臺幣（下同）
    300元，逾期則依裁決書處罰主文裁處，於法並無不合等語
    。
二、聲明異議意旨略以：異議人早已向嘉義市監理站申請變更系
    爭自小客車聯絡地址，變更後嘉義市政府稅務局對於系爭自
    小客車之牌照稅亦向新變更之聯絡住址送達，然嘉義市政府
    卻未向異議人所變更之聯絡地址送達繳費通知單，反而向原
    戶籍地送達，況異議人之戶籍地皆有警衛代收取信件，異議
    人亦未收到繳款通知，異議人既未收到繳費通知單，當然無
    法按時繳費，異議人不可能會因25元停車費不繳，而要去繳
    300元之罰單。本件所為之處分顯有錯誤，為此聲明異議，
    請求撤銷原處分等語。
三、按汽車駕駛人在道路收費停車處所停車，未依規定繳費，主
    管機關應書面通知駕駛人於7日內補繳，並收取必要之工本
    費用，逾期再不繳納，處300元罰鍰，道路交通管理處罰條
    例第56條第2項定有明文。此一條文於94年2月5日經立法修
    正後，其處罰型態改為「逾期再不繳納」之行為，可認立法
    者認其規範違反性非於「停車未繳費」之行為，而係「經通
    知補繳後逾期仍未繳納」之行為。故在判定駕駛人有無需依
    本條規定處罰之行為時，自應著重於駕駛人是否有故意於通
    知後，仍未按規定繳納停車費。
四、經查，異議人所有之系爭自小客車，於97年10月30日21時7
    分許，在嘉義市○○路路邊停車場停車，經催繳不依規定繳
    費之違規事實，經嘉義市政府交通局（下稱原舉發機關）逕
    行舉發等情，有異議人所提出之嘉監義裁字第裁76-LAE0153
    7號裁決書、嘉義市政府98年2月13日府交行字地0980011943
    號書函附卷可憑，復為異議人所不爭執，堪信此部分為真實
    。然查，異議人雖設籍於嘉義市○區○○里○○鄰○○路194
    號6樓之4，然於96年8月30日曾至嘉義市監理站變更其車籍
    通訊地址為嘉義縣六腳鄉灣南村104號一情，有原處分機關
    所檢送之車籍登記及更動資料在卷可稽，而嘉義市政府稅務
    局與原處分機關對於系爭自小客車之牌照稅繳稅通知亦向新
    變更之聯絡住址送達一情，亦有異議人所提出牌照稅繳納通
    知書在卷可稽，是異議人有關系爭自小客車相關事項之通訊
    地址，既經變更為應向嘉義縣六腳鄉灣南村104號此一住址
    送達，原處分機關對於牌照稅繳稅通知亦均向此一地址送達
    ，顯見該通訊送達處所應為原處分機關所明知。而原舉發機
    關再以異議人所設籍之嘉義市○區○○里○○鄰○○路194號6
    樓之4為送達補繳停車費用之通知，本難預期異議人得知悉
    應補繳停車費之訊息，更難期待其可於舉發機關所要求之期
    限內（即97年10月30日）繳納完畢，又異議人所設籍之嘉義
    市○區○○里○○鄰○○路194號6樓之4富貴人生大廈，聘有
    警衛人員代收信件一情，亦有原處分機關之送達證書上之收
    件章可證，是原舉發機關稱其補繳費用通知送達到上開處所
    ，因無人可代收，故將之寄存於嘉義市○○路郵局，亦屬可
    疑。本件補繳費用通知之送達程序既存有上開瑕疵，而道路
    交通管理處罰條例第56條第2項之處罰意旨又著重於駕駛人
    是否有故意於通知後仍未按規定繳納停車費之行為，本院認
    為為昭行政程序公信，自有再向異議人所登記之通訊地址為
    送達補繳停車費通知之必要，從而異議人此部分異議為有理
    由。
五、末按道路交通管理處罰條例第56條第2項既就汽車駕駛人在
    道路收費停車處所停車，未依規定補繳繳費之行為，規定主
    管機關應先以書面通知駕駛人於7日內補繳，並收取必要之
    工本費用，於駕駛人逾期仍未繳納時，始可處300元罰鍰，
    原處分機關於原舉發機關通知駕駛人於7日內補繳之書面及
    舉發通知單，未妥適送達之情況下，逕自裁罰新臺幣300元
    罰鍰，尚有未合，自應由本院將原處分撤銷，由原處分機關
    詳為審究後，另為適法之處分。
六、據上論斷，應依道路交通管理處罰條例第87條第2項、道路
    交通案件處理辦法第20條前段，裁定如主文。
中    華    民    國    98    年    4    月    30    日
                  交通法庭  法  官  黃明展
上列正本證明與原本無異。
如不服本裁定，應於裁定送達後5日內向本院提出抗告狀（應附
繕本）。
中    華    民    國    98    年    4    月    30    日
                            書記官  張菀純


司法院資訊處製作；財團法人民間司法改革基金會備份。
